【裁判字號】    95,上更(一),591
【裁判日期】    951205
【裁判案由】    偽造有價證券
【裁判全文】
臺灣高等法院刑事判決
上  訴  人
即  被  告  乙○○
上列上訴人因偽造有價證券案件，不服臺灣宜蘭地方法院91年訴
字第193號，中華民國91年9月30日第一審判決（起訴案號：臺灣
宜蘭地方法院檢察署91年偵字第144號），提起上訴，經判決後
，由最高法院發回更審，本院判決如下：
    主  文
原判決撤銷。
乙○○意圖供行使之用，而交付偽造之有價證券，累犯，處有期
徒刑壹年捌月。
如附表所示之偽造美鈔均沒收。
    事  實
一、乙○○曾於民國（下同）76年間犯有偽造有價證券罪，經臺
    灣高等法院臺南分院77年上訴字第969號判決有期徒刑5年，
    嗣經減刑為有期徒刑2年6月，於79年8月28日縮刑期滿執行
    完畢；隨後又於85年間因賭博案件，經臺灣士林地方法院85
    年易字第3440號判決有期徒刑6月，如易科罰金以300元折算
    一日確定，於86年11月26日易科罰金執行完畢。乙○○不知
    悔改，乃基於意圖供行使之用，先於90年7月27日前往大陸
    地區，在廣州以人民幣1,000元（約新臺幣4,000元）之代價
    向姓名年籍不詳之成年人購買並收集面額500美元偽造之美
    鈔（有價證券）100張（號碼為G00000000A至G00000000A，
    起訴書及原審判決均將最後一張號碼誤載為G0000000A）。
    乙○○將該偽造美金攜帶回臺，於90年8月中旬在臺北市○
    ○○路與長安西路一家丹堤咖啡店與甲○○見面（甲○○經
    臺灣臺北地方法院判決有期徒刑1年8月，上訴後，經本院92
    年度上訴字第1734號判決上訴駁回，甲○○再上訴，經最高
    法院92年台上字第5528號判決上訴駁回確定），並出示其所
    價購之前開面額500美元之偽造美鈔，甲○○乃向乙○○表
    示其有買主可收購；隨後乙○○遂與甲○○約定以美鈔面額
    之七成對外尋找買主，甲○○可得百分之一之佣金（起訴書
    誤載為約定所得由乙○○、甲○○二人五五分帳）。嗣於90
    年8月29日上午10時許，由乙○○在臺北市○○街與峨嵋街
    口角落將上開收集之面額500美元之偽造美鈔100張交付予知
    情為偽造美鈔之甲○○；同（29）日上午11時許，甲○○持
    該100張之面額500美元偽造美鈔欲至臺北市○○街、漢口街
    口販賣交付予不詳姓名之購買者時，為警當場盤查查獲（甲
    ○○被查獲後以「鄭瑞隆」之名義於警、偵訊冒名應訊，犯
    行使偽造私文書罪部分，經前開臺北地方法院判決有期徒刑
    5月確定），並扣得如附表所示偽造面額500美元美鈔100 張
    。警方根據甲○○之供述，於同（29）日上午11時10分許，
    在臺北市○○街、峨嵋街口查獲乙○○。
二、案經臺北市政府警察局大安分局移送臺灣臺北地方法院檢察
    署呈請臺灣高等法院檢察署令轉臺灣宜蘭地方法院檢察署檢
    察官偵查起訴。
    理  由
一、上訴人即被告乙○○固坦承其於90年7月27日前往大陸地區
    ，在廣州以人民幣1,000元之代價，購買上開面額500元美鈔
    100張，惟矢口否認有意圖供行使之用，而收集或交付偽造
    有價證券於人之犯行，辯稱：
  (一)本人並未看過500元美鈔，不知該500元美鈔是假的。當時有
    看該500元美鈔印有1934年，認為時間已經那麼久遠，在外
    面不能流通，故就買來當作古董貨幣來收藏。
  (二)當時在咖啡店，甲○○向其表示有朋友在蒐集舊幣，貨幣如
    賣給甲○○朋友，可以賣到舊幣幣值的七成；甲○○表示如
    果賣掉，要對分一人一半，其本人有說好；後來甲○○將其
    上開500元美鈔100張拿走後，就被警察查獲。
  (三)其本人將該500元美鈔100張交與甲○○時，是因甲○○向其
    表示有朋友在蒐集，要看該500元美鈔，故其本人才將該500
    元美鈔拿給甲○○，其本人並不知該500元美鈔是假美鈔，
    並沒有要販賣之意思。
  (四)其於事後有請教他人，表示上開500元美鈔左上角有用英文
    註記，表示該美鈔不能在市面上流通。
  (五)當初其與甲○○認識時，甲○○就向其表示名叫鄭瑞隆，迨
    事後經報紙刊登，刊載甲○○偽造鄭瑞隆身分證之後，其才
    知道鄭瑞隆原來叫甲○○。
二、惟經查：
  (一)前開扣案之面額500美元美鈔100張，經鑑定之結果均屬偽鈔
    ，業據證人即臺灣銀行國外部事務科科長林春美與領組林鉅
    能於本院前審調查時證述明確（見上訴卷第115頁至第118頁
    ），並有臺灣銀行國外營業部書立之截留偽造外幣通報單證
    明書在卷可稽（見偵字第18038號卷影本第8頁、第9頁）。
    再本件面額500元之美鈔，經原審函詢臺灣銀行，認該面額
    500美元之美鈔，具有法償性質，有臺灣銀行91年6月14 日
    銀國營乙字第091 01119921號、91年7月2日銀國營乙字第09
    101135141號函附卷可稽（見原審卷第24頁、25頁；28頁）
    。證人即臺灣銀行國外營業部職員林鉅能於原審調查時亦證
    稱：面額500元之美鈔美國政府已經停止發行，但並沒有採
    取全面回收方式，只是當銀行收到這種美鈔就送回到聯邦準
    備銀行不會再流行到市面，但是這種美金在市面上還是具有
    法償性，只是一般民眾的接受程度較低等語（見原審卷第38
    頁）；復經臺灣臺北地方法院於審理甲○○偽造有價證券一
    案時，向香港上海匯豐銀行股份有限公司函詢結果，查知50
    0美元面額現鈔係1969年停止發行，500美元面額現鈔今在市
    場仍可流通且被銀行接受，惟有些銀行會要求客戶以託收方
    式存入帳戶，美國聯邦儲備銀行從未公告收回500美元面額
    之現鈔等情，有該銀行92年3月11日（92）港匯銀（總）字
    第0306號函在卷足憑（見訴字第45號影印卷節錄本第32頁至
    第33頁；該影印卷宗外放）；足見扣案面額500元之美鈔，
    倘屬真鈔，仍為美國法定貨幣，並具有流通性及法償之效力
    。
  (二)被告乙○○係以人民幣1,000元（約新臺幣4,000元）之代價
    ，購買面額500美元之美鈔100張，業據其於警詢、偵查中與
    原審及本院調查時供承在卷；且如依被告所述，購買美鈔之
    目的係作為收藏用，但以500美元之真鈔仍具有法償性而為
    美國法定貨幣，依被告以人民幣1,000元購買該500元之美鈔
    100張，不僅遠低於一般銀行兌換之匯率，其購買之金額亦
    與面額總值顯不相當。再以甲○○於警詢及偵查中均自承，
    上開500元之美鈔係由被告乙○○所交付，以面額七成尋找
    買主，由其本人從中抽取百分之一的利潤，其本人為了賺取
    佣金才欲介紹買賣美鈔等情（見偵字第18038號卷影本第4頁
    背面、第5頁、第23頁背面）。足認被告係意在供行使之用
    而收集該美鈔，並交付予知情為偽造美鈔之甲○○。而50 0
    元美元現鈔，現仍具流通性及法償效力，倘屬真鈔，並有收
    藏價值，該等美鈔價值不可能低於面額，然被告乙○○竟與
    甲○○欲以面額七成尋找買主，核與一般收藏真鈔買賣之常
    情有違，益足認被告乙○○明知扣案美鈔均係偽造，始予收
    集並交予甲○○，欲以低價出售牟利無疑。再經勘驗扣案美
    金偽鈔壹佰張（第一張及最後一張之影本於本院審判筆錄之
    後），被告所指該鈔票左上角五行細小英文字，並無記載本
    鈔票非流通貨幣，不能使用等字樣（見本院審判筆錄）。被
    告前開所辯並不知該批美鈔係偽鈔，且該美鈔已不具流通性
    云云，係卸責之詞，不足採信。
  (三)被告於警詢、偵查及原審均供稱，由甲○○販賣扣案500元
    偽鈔，再藉之分取利益。雖被告於原審供稱，上開扣案500
    元美鈔販賣所得一人一半云云（見原審卷第21頁、第50頁）
    ；惟甲○○於警詢和偵查中均供稱，其從中抽取百分之一的
    利潤等語，已見前述；再者，被告乙○○於偵查中供稱：「
    （問：與鄭瑞隆【即甲○○】如何分錢？）我拿一半的錢，
    鄭瑞隆【即甲○○】拿百分之一，其他由買方分。」等語在
    卷（見同上偵字第18038號偵查卷影本第21頁背面）。由此
    可見，甲○○是由從中抽取百分之一的利潤始為正確。
  (四)甲○○因前述犯行，經最高法院判決有罪確定後，未到案執
    行而被通緝，此有本院有關甲○○之前案紀錄表在卷足憑（
    見本院卷第53頁），自無從對甲○○實施交互詰問，但本案
    事證已明，本院認甲○○未到庭，並不影響本院對事實之認
    定。綜上所述，本案事證明確，被告犯行堪以認定。
三、查美鈔在國內交易上，既有流通之效力，自屬有價證券之一
    種（參看司法院院解字第3291號解釋）。又變（偽）造有價
    證券之行使罪與交付罪之區別，在於犯人有無欺騙相對人之
    意思以為斷，如有欺騙之意思，則為行使，否則為交付，凡
    應成立交付罪者，行使罪即無成立之可能（參看最高法院32
    年上字第477號判例）。收集偽造變造之有價證券，以意圖
    供行使之用為要件。至收集與交付於人，雖係二種行為，然
    在法律上既均以意圖供行使之用為要件，則於意圖行使而收
    集後，復以行使之意思而交付於人，其收集行為已為交付行
    為所吸收，應論以交付之罪。交付亦以意圖供行使之用為要
    件，行使偽造變造有價證券與交付偽造變造有價證券之區別
    ，在於行為人有無欺騙相對人之意思以為斷。在行使者則以
    偽為真，使相對人誤信為真以收受之。在交付則相對人亦明
    知為偽，亦即有使相對人行使之意思，而非自己行使，將偽
    造變造之有價證券，移轉占有於知情之對方，謂之交付。至
    受交付人行使與否，則與本罪之成立不生影響（參看褚劍鴻
    先生著刑法分則釋論第499頁、500頁）。被告收集偽造美鈔
    之目的，在以假鈔混充真鈔使用，藉以獲利，則被告顯係意
    圖供行使之用而收集偽造之美鈔，自該當於刑法第201條第2
    項之要件。而被告將偽造美鈔交付予甲○○，乃係要甲○○
    將之出售供購買者使用，甲○○亦知該美鈔為偽鈔，被告既
    非對甲○○行使該偽造美鈔，不能謂被告交付偽造美鈔予甲
    ○○之行為合乎刑法第201條第2項之行使罪名。但被告收集
    後，再交付予知情之甲○○，被告收集之低度行為，為交付
    之高度行為所吸收，只成立交付偽造有價證券一罪，核被告
    乙○○所為，係犯刑法第201條第2項意圖供行使之用，而交
    付偽造之有價證券罪。甲○○尚未著手販賣即被查獲，被告
    與甲○○二人間並不成立收集或交付之共同正犯，起訴書認
    被告係與甲○○共同行使偽造有價證券，容有誤會。
四、按刑法分則編各罪所定罰金之貨幣單位原為銀元，依修正前
    刑法第33條第5款規定，罰金刑為1銀元以上，而有關罰金倍
    數之調整及銀元與新臺幣之折算標準，則定有「罰金罰鍰提
    高標準條例」及「現行法規所定貨幣單位折算新臺幣條例」
    ，除罰金以1銀元折算3元新臺幣外，並將72年6月26日以前
    修正之刑法部分條文罰金數額提高2至10倍，其後修正者則
    不再提高倍數；嗣修正後刑法第33條第5款則將罰金刑提高
    為新臺幣1千元以上，並以百元計算之，因刑法第33條第5款
    所定罰金貨幣單位既已改為新臺幣，刑法分則編各罪所定罰
    金之貨幣單位亦應配合修正為新臺幣，且考量刑法修正施行
    後，不再適用「現行法規所定貨幣單位折算新臺幣條例」，
    為使刑法分則編各罪所定罰金之最高數額與刑法修正前趨於
    一致，爰增訂刑法施行法第1條之1規定，將刑法分則編各罪
    所定罰金之貨幣單位均改為新臺幣，並將72年6月26日以前
    修正之刑法部分條文罰金數額提高為30倍，其後修正者則提
    高為3倍。是以刑法分則編各罪所定罰金刑之最高數額，於
    上開規定修正後仍屬一致，並無不同；但其罰金刑之最低數
    額，則比修正前提高，從而修正後之規定並未有利於被告，
    依刑法第2條第1項規定，應適用修正前之規定。
五、再刑法第47條亦於94年2月2日修正公布，自95年7月1日起施
    行，被告前有如事實欄所載之犯罪科刑執行情形，有刑案資
    料查註紀錄表、本院被告前案紀錄表各1份在卷可參，被告
    於受有期徒刑執行完畢後5年內再犯本件有期徒刑以上之罪
    ，不論依修正前之刑法第47條，或修正後之刑法第47條第1
    項之規定，均構成累犯，對被告而言新法並無何有利之情形
    ，應依修正前之刑法第47條，論以累犯，並加重其刑。
六、原審對被告論罪科刑，固非無見。惟查：(一)本件檢察官起訴
    書認定被告乙○○與甲○○，就所犯上開意圖供行使之用，
    而交付偽造之有價證券於人罪間，互有犯意聯絡及行為分擔
    ，應論以共同正犯。原判決並未交代何以未論以共犯之理由
    。(二)再者，甲○○係從中抽取百分之一之佣金，業經本院調
    查明確，已如前述。原判決事實欄則認定為「約定所得由乙
    ○○、甲○○二人五五分帳」云云，事實之認定似有所誤會
    。被告提起上訴，否認犯罪，固無可採。惟原判決既有可議
    ，應予撤銷改判。審酌被告乙○○犯罪之目的、手段、所收
    集之美鈔500元偽鈔數量為100張，對於金融秩序造成相當之
    危害及被告犯罪後態度等一切情狀，判處如主文第二項所示
    之刑。扣案如附表之偽造面額500元之美鈔100張應依刑法第
    205條宣告沒收之。
據上論斷，應依刑事訴訟法第369條第1項前段、第364條、第299
條第1項前段，刑法第2條第1項前段、第205條、修正前刑法第20
1條第2項、第47條，罰金罰鍰提高標準條例第1條前段，判決如
主文。
本案經檢察官張秋雲到庭執行職務。
中      華      民    國  95    年    12    月   5    日
                  刑事第十一庭審判長法  官  張連財
                                    法  官  楊照男
                                    法  官  林明俊
以上正本證明與原本無異。
如不服本判決，應於收受送達後10日內向本院提出上訴書狀，其
未敘述上訴之理由者並得於提起上訴後10日內向本院補提理由書
（均須按他造當事人之人數附繕本）。
                                    書記官  蕭進忠
中    華    民    國    95    年    12    月    8     日
附錄：本案論罪科刑法條全文
刑法第201條第2項
行使偽造、變造之公債票、公司股票或其他有價證券，或意圖供
行使之用，而收集或交付於人者，處1年以上7年以下有期徒刑，
得併科3,000元以下罰金。
附表：偽造面額500元之美鈔100張（號碼為G00000000A至G00000
      000A）。


司法院資訊處製作；財團法人民間司法改革基金會備份。
